臺北高等行政法院判決　　　　　　　　　　　　　　　九十年度簡字第七九四九號
　　原　　　告　甲○○○
　　被　　　告　內政部
　　代　表　人　余政憲部長）.
右當事人間因農保事件，原告不服行政院中華民國九十年十一月二十二日台九十訴字
第五二五二八號訴願決定，提起行政訴訟。本院判決如左：
　　主  文
原告之訴駁回。
訴訟費用由原告負擔。
　　事  實
緣原告係由苗栗縣銅鑼鄉農會申報加入農民健康保險（下簡稱農保）之被保險人，其
以雙眼視障等症向勞工保險局（下簡稱勞保局）申請殘廢給付，該局為審核保險給付
需要，以九十年六月二十九日九十保受字第六○六五六二五號書函請原告至台中榮民
總醫院複檢。嗣原告於九十年七月九日複檢後，於九十年七月十一日向勞保局請求支
付複檢費用：租車費、掛號費、複檢證書費及藥費等共計新台幣（下同）三、○七○
元。該局以九十年七月十九日九十保受字第一○○六○六四號函復原告所請於法無據
，歉難照辦等語。原告不服，提起訴願，案經被告內政部以九十年八月三十日台（九
十）內社字第九○二六四七七號函復說明，於行政院駁回訴願後，遂向本院提起行政
訴訟，茲摘敘兩造訴辯意旨如左：
壹、原告起訴意旨略謂：
一、聲明：(一)、原處分撤銷。(二)、被告應支付原告複檢費用計新台幣三、○七○元及
    自九十年七月十一日起至償還之日之法定利息。
二、理由：(一)、「本條例及本細則規定之各種書表格式均由保險人訂定。前項各種書
    表，除自設或特約醫療機構辦理農保醫療作業所需者外，其餘均由保險人製發」
    、「各項給付申請書、收據、診斷書及證明書，被保險人、投保單位、醫療機構
    或領有執照之助產士，應依式填送」為農保條例施行細則第七十條及第三十五條
    所明定。訴外人竹苗眼科之非依式填寫之式外批註，勞保局未盡告知醫療院所之
    義務，係不可歸責原告之事。勞保局卻要農保被保險負擔費用，實有違農民健康
    保險條例第一條前段：「為維護農民健康，增進農民福利，促進農村安定，制訂
    本條例」之立法目的。(二)、依據農保條例第三十八條規定：「保險人認為有複檢
    必要時，得另行指定醫院或醫師複檢」。勞保局只因竹苗眼科診所在農保殘廢診
    斷書格式外加註：「本院並無詐盲檢查設施，診斷書所載皆為自訴視力」，即命
    原告前往台中自費複檢，本件原告係在竹苗眼科診所做手術治療，診斷證書上詳
    載治療經過，該診所應有相關病歷可查，勞保局不先查病歷即要原告複檢，實有
    違程序法則。(三)、再則依據農保條例第一條後段：「‧‧‧本條例未規定者，適
    用其他有關法律」。據此，農保爭議事項審議辦法第十七條規定：「審議會對於
    審議事件，認為有複檢被保險人傷病或殘廢程度之必要時，得指定醫院或專科醫
    師予以複檢。被保險人如無正當理由不得拒絕複檢。前項複檢所需費用，由保險
    人負擔」當適用本件給付複檢費用事件。勞保局拒絕給付，有適用法則不當之違
    法。(四)、依據訴願法第三條第一項規定：「本法所稱行政處分，係指中央或地方
    機關就公法上具體事件所為之決定或其他公權力措施而對外直接發生法律效果之
    單方行政行為」。本件複檢事件係勞保局所要求，且被保險人不得拒絕。由此觀
    之，當係公法上之單方行政行為，被告卻謂為應純屬私法上行為，前後矛盾。
貳、被告答辯意旨略謂：
一、聲明：駁回原告之訴。
二、理由：(一)、農保條例第二十條規定：「被保險人有左列情形之一者，不予保險給
    付：（一）‧‧‧（三）法定傳染病、痲瘋病，麻醉藥品嗜好症、美容外科、義
    齒、義眼、眼鏡或其他附屬品之裝置、病人運輸、特別護士看護、非緊急傷病經
    醫師診斷為必要之輸血、掛號費、證件費及醫療機構所無設備之診療費」。同條
    例第三十八條規定：「保險人認為有複檢必要時，得另行指定醫院或醫師複檢」
    。(二)、查原告因雙眼視障檢具竹苗眼科診所出具之殘廢診斷書申請殘廢給付，惟
    據所送殘廢診斷書載該院並無詐盲檢查設施，診斷書所載皆為自訴視力，其殘廢
    程度不明，勞保局為審核保險給付需要，自得依農保條例第三十八項規定，另行
    指定至台中榮民總醫院複檢。另農保爭議事項審議辦法第十七條之規定，係指被
    保險人對保險人之核定不服申請審議時，為審議之需要，農民健康保險爭議審議
    委員會要求被保險人至指定醫院複檢時，始有其適用，本案既尚未核定，亦未有
    審議之情事，自無上開規定之適用。農保條例第二十條規定：「被保險人有左列
    情形之一者，不予保險給付：（一）‧‧‧（三）法定傳染病、痲瘋病，麻醉藥
    品嗜好症、美容外科、義齒、義眼、眼鏡或其他附屬品之裝置、病人運輸、特別
    護士看護、非緊急傷病經醫師診斷為必要之輸血、掛號費、證件費及醫療機構所
    無設備之診療費」，本案訴訟理由稱：「租車苗栗台中往返車資二千四百元整，
    複檢掛號費二百五十元整，複檢殘廢診斷書及藥費四百二十元整，合計三千零七
    十元整，應予以支付」乙節，與規定不符。
　　理  由
甲、程序方面：
本件行政訴訟起訴後被告之代表人變更，玆經現任代表人具狀承受訴訟，核無不合，
應予准許。
乙、實體方面：
一、按農民健康保險條例第二條規定：「農民健康保險 (以下簡稱本保險)之保險事
    故，分為生育、傷害、疾病、殘廢及死亡五種；並分別給與生育給付、醫療給付
    、殘廢給付及喪葬津貼。」各給付或津貼給付之範圍在同條例第四章已規定甚明
    ，是除非法規另有規定外，農民健康保險之保險給付，自應以上開規定者為限，
    而上開規定之項目中並無所謂「複檢費」，殊不得再另以解釋之方法增加農民健
    康保險給付之項目。原告以農民健康保險條例及其施行細則皆未規定複檢費用應
    由何人支付，依該條例第一條規定，可向保險人請求支付云云，核不足採。
二、另同條例第三十八條規定：「保險人認為有複檢必要時，得另行指定醫院或醫師
    複檢」。查原告因雙眼視障檢具竹苗眼科診所出具之殘廢診斷書申請殘廢給付，
    惟據所送殘廢診斷書載該院並無詐盲檢查設施，診斷書所載皆為自訴視力，其殘
    廢程度不明，勞保局為審核保險給付需要，自得依農保條例第三十八項規定，另
    行指定至台中榮民總醫院複檢。原告於九十年七月九日前往台中榮總複檢，於九
    十年七月十一日向勞保局請求支付複檢費用：租車費、掛號費、複檢證書費及藥
    費等共計三、○七○元，經勞保局否准，揆諸上開說明，自無不合。
三、另按審議會對於審議事件認為有複檢被保險人傷病或殘廢必程度之必要時，得指
    定醫院或專科醫師予以複檢。被保險人如無正當理由不得拒絕複檢。前項複檢所
    需費用，由保險人負擔。固為農民健康保險爭議審議辦法第十七條所規定。但非
    審議之案件，自無上開規定之適用。本件原告依農民健康保險爭議事項審議辦法
    第十七條第二項規定，申請農保複檢費用云云，惟查農民健康保險爭議事項審議
    辦法第十七條規定，係指被保險人對保險人之核定不服申請審議時，為審議之需
    要，農民健康保險爭議審議委員會要求被保險人至指定醫院複檢時，始有其適用
    。本案既尚未核定，亦未有審議之情事，所請複檢費用，於法無據。
四、從而，原告向勞保局請求支付複檢費用，於法無據，原處分否准所請，尚無不合
    ，應予維持。訴願決定遞予維持，並無不合。
據上論結，本件原告之訴為無理由，爰依行政訴訟法第二百三十六條、第九十八條第
三項前段判決如主文。
中　　　華　　　民　　　國　　九十一　　年　　　十　　　月　　二十一　　日
                                臺 北 高 等 行 政 法 院  第 五 庭
                                                     法  官　劉介中
右為正本係照原本作成。
本件以訴訟事件所涉及之法律見解具有原則性者為限，始得於本判決送達後二十日內
向本院提出上訴狀並表明上訴理由，如已於本判決宣示後送達前提起上訴者，應於判
決送達後二十日內補具上訴理由（均按他造人數附繕本），且經最高行政法院許可後
方得上訴。
中　　　華　　　民　　　國　　九十一　　年　　　十　　　月　　二十一　　日
                                                     書記官  黃明和
